【裁判字號】    98,上易,2120
【裁判日期】    981112
【裁判案由】    家暴傷害
【裁判全文】
臺灣高等法院刑事判決                98年度上易字第2120號
上  訴  人
即  被  告  乙○○
上列上訴人因家暴傷害案件，不服臺灣臺北地方法院98年度易字
第1579號，中華民國98年7 月27日第一審判決（起訴案號：臺灣
臺北地方法院檢察署98年度調偵字第538 號），提起上訴，本院
判決如下：
    主  文
上訴駁回。
    事  實
一、乙○○與甲○○係夫妻，具有家庭暴力防治法第3 條第1 款
    所指之家庭成員關係。2 人於民國（下同）97年8 月19日上
    午，在台北市○○區○○街221 巷3 弄10號2 樓住處，因房
    事問題發生爭執，乙○○竟基於傷害他人身體之故意，出手
    毆打甲○○，致甲○○受有前胸部挫傷之傷害。
二、案經甲○○訴由台灣台北地方法院檢察署檢察官偵查後聲請
    簡易判決處刑。
    理  由
壹、證據能力之認定：
    按被告以外之人（包括證人、鑑定人、告訴人、被害人及共
    同被告等）於審判外之陳述雖不符刑事訴訟法第159 條之1
    至之4 等四條之規定，而經當事人於審判程序同意作為證據
    ，法院審酌該言詞陳述或書面陳述作成時之情況，認為適當
    者，亦得為證據；當事人、代理人或辯護人於法院調查證據
    時，知有刑事訴訟法第159 條第1 項不得為證據之情形，而
    未於言詞辯論終結前聲明異議者，視為有前項之同意，同法
    第15 9條之5定 有明文。立法意旨在於傳聞證據未經當事人
    之反對詰問予以核實，原則上先予排除。惟若當事人已放棄
    反對詰問權，於審判程序中表明同意該等傳聞證據可作為證
    據；或於言詞辯論終結前未聲明異議，基於尊重當事人對傳
    聞證據之處分權，及證據資料愈豐富，愈有助於真實發見之
    理念，且強化言詞辯論主義，使訴訟程序得以順暢進行，上
    開傳聞證據亦均具有證據能力。查本件下列所引用之被告以
    外之人於審判外之供述或非供述證據，因被告及公訴人均於
    本院審理時表示無意見（見本院卷第50頁反面、第64頁反面
    至65頁），且迄至言詞辯論終結前均未聲明異議，而本院審
    酌上開供述或非供述等證據資料製作時之情況，無不當取供
    及證明力明顯過低之瑕疵，認以之作為證據應屬適當，故揆
    諸前開規定，認前揭證據資料應有證據能力。
貳、認定上訴人即被告乙○○犯罪事實所憑之證據及理由：
一、訊據上訴人即被告乙○○固坦承有於97年8 月19日上午，在
    台北市○○區○○街221 巷3 弄10號2 樓住處，欲與告訴人
    即其妻甲○○行房乙節不諱，惟矢口否認有何傷害犯行，辯
    稱：伊未出手毆打其妻，其妻受傷部位應係行房時，伊不小
    心壓到所致；病歷記載其妻係於97年8 月16日就診，與其妻
    指述於同年月19日受傷顯然不合；另其妻曾教導3 名子女對
    伊為不實指述，可見其妻之供述並無可採云云。
二、經查：
  (一)被告於上開時、地，因房事問題與被害人即配偶甲○○發生
    爭執，竟出手毆打被害人，致被害人受有前胸部挫傷之傷害
    乙節，業據證人即被害人甲○○於原審審理時具結後證述：
    「（問：97年8 月19日下午12點半有去臺北市立聯合醫院忠
    孝院區驗傷？）是」，「（問：是何原因受傷？）被乙○○
    打……」，「（問：何時何地被打？）12點多，在家裡台北
    市○○區○○街221 巷3 弄10號2 樓被打」，「（問：你跟
    乙○○是夫妻關係？）是」，「……（問：乙○○那天為何
    打你？）房事。因為時間太長沒有勃起，我跟他說不要，他
    就打我，我問他為什麼打我，他說為什麼不能打你」，「（
    問：當時是在你家哪裡？）房間床上」，「（問：他如何打
    你？）他用拳頭打我胸部，一打下去，我就覺得我呼吸快要
    停止，因為很痛，我就摀著被打的地方……」，「（問：你
    當時躺在床上？）對」，「（問：乙○○是站著？）是，站
    在床下」，「（問：你當時沒有穿衣服？）對」，「（問：
    你說不要（房事），為何沒有穿著衣服走出房間？）因為他
    不是只有1 次沒有勃起，可能身體有什麼狀況，我不知道，
    他一直要求我再等一下」，「……（問：後來你們有完成房
    事嗎？）沒有」，「（問：後來為何沒有完成？）他打了我
    之後就沒有繼續，那天我要給孩子送便當，我用這個理由離
    開現場，送完便當後，我就直接到忠孝醫院驗傷」等語在卷
    （見原審卷第24頁反面至25頁），且有臺北市立聯合醫院忠
    孝院區驗傷診斷書乙紙在卷可憑（見97年度發查字第3892號
    卷第14頁）。被告雖辯稱被害人之供述不足採信，此由其曾
    教導3 名子女對被告為不實指述之舉可知，並提出臺灣臺北
    地方法院97年度暫家護字第348 號暫時保護令97年12月11日
    非訟事件筆錄乙份及子女蘭裴媚、蘭希湧書寫之書面各1 紙
    為證。惟縱認被告之子女蘭裴媚、蘭希湧上開所述被害人於
    案發後，有教導子女為其他與本案犯罪事實無關之不實證述
    之情形為實，亦不足遽爾推認告訴人之指述全無可採。是被
    告上開所辯，尚無可採。
  (二)被告雖一再否認被害人甲○○上開傷勢係伊毆打所致，並辯
    稱告訴人所指時間與護理紀錄上所載時間不符云云。然查，
    被害人甲○○證稱伊於當日中午為小孩送完便當後即至忠孝
    醫院驗傷乙節，除有上開載明檢查結果為「前胸壁挫傷」，
    並畫出疼痛部位為前胸之驗傷診斷書乙紙外，並有該院急診
    護理紀錄上所顯示被害人到院診療時間為當日12時40分等語
    ，此有急診護理紀錄乙紙在卷可考（見98年度調偵字第538
    號卷第15頁）。綜上，堪認被害人甲○○確於案發當日即前
    往醫院驗傷乙節非虛。
  (三)此外，原審並就上開驗傷診斷書上所載傷害，再向臺北市立
    聯合醫院忠孝院區函詢告訴人就診時所受傷勢可否自外觀看
    出及其症狀與範圍等節，經該院回覆稱：「病患至本院就診
    時，所受傷勢為前胸壁疼痛，其外觀略有痕跡，但不很明顯
    ，約小於1 巴掌大小」等語，有該院98年7 月1 日北市醫忠
    字第09 833226900號函乙紙在卷可考（見原審卷第17頁），
    堪認被害人甲○○所受傷害說就診時確可以肉眼自外觀目測
    查知，益徵被害人甲○○確實受有上開傷害無訛。再參諸被
    告並不否認於案發當日上午欲與被害人行房乙節，惟辯稱係
    行房時不小心壓傷所致云云。然查，被告係因當天上午欲與
    被害人行房，惟因一直無法勃起，而被害人又不願配合，致
    2 人發生爭執，被告始憤而出手毆打被害人等情，業據證人
    即被害人甲○○於偵、審中指述明確在卷，並非2 人行房時
    遭被告不小心壓傷所致。是被告辯稱係其行房時不小心壓傷
    所致云云，尚無足採。
  (四)另被告辯稱上開急診護理紀錄欄內載明被害人就診時間為97
    年8 月16日，與被害人所述時間不符乙節。查上開急診護理
    紀錄右側「護理記錄」欄內固有：「……97.8.16 ……」等
    語，惟其左側「日期」及「時間」欄內均已載明就診日期為
    97年8 月19日，且自該日12點40分告訴人到院時起，至14點
    30分告訴人離院時止，護理人員有依序就各時段內所為之重
    要處置一一記明，堪認上開「護理記錄」欄內所載時間應出
    於護理人員一時筆誤所致，被害人確係於97年8 月19日至醫
    院就診無訛。故被告辯稱被害人指訴之就診時間與護理記錄
    不符云云，並無足採。
  (五)本件事證已臻明確，被告犯行洵堪認定，應予依法論科。
三、查被告與告訴人係夫妻關係，為家庭暴力防治法第3 條第1
    款所定之家庭成員。被告身為人夫，竟因房事問題，出手毆
    傷被害人，核其所為，係犯刑法第277 條第1 項傷害罪，亦
    屬家庭暴力防治法第2 條第2 款之家庭暴力罪。
四、原審以事證明確，適用刑法第277 條第1 項，第41條第1 項
    前段，刑法施行法第1 條之1 ，並審酌被告前未曾因故意犯
    罪受有期徒刑以上刑之宣告，此有本院被告前案紀錄表乙份
    在卷可考，足見其素行尚稱良好，而被告與被害人結褵已10
    餘載，遇有意見相左時不思尊重對方，反而暴力相向，且係
    在房事進行中為之，對被害人之心理尊嚴造成重大傷害，惟
    考量被害人所受之傷勢輕微，兼衡被告犯後猶飾詞狡辯，未
    見悔意等一切情狀，量處拘役10日，並諭知易科罰金之折算
    標準。經核認事用法尚無違誤，量刑亦屬妥當。被告提起上
    訴，猶執陳詞，否認犯罪，並無理由，自應予以駁回。
據上論斷，應依刑事訴訟法第368 條，判決如主文。
本案經檢察官洪泰文到庭執行職務。
中    華    民    國    98    年    11    月    12    日
                  刑事第十四庭審判長法  官  陳志洋
                                    法  官  謝靜恒
                                    法  官  謝靜慧
以上正本證明與原本無異。
不得上訴。
                                    書記官  陳泰寧
中    華    民    國    98    年    11    月    19    日
附錄：本案論罪科刑法條全文
中華民國刑法第277條
（普通傷害罪）
傷害人之身體或健康者，處 3 年以下有期徒刑、拘役或 1 千元
以下罰金。
犯前項之罪因而致人於死者，處無期徒刑或 7 年以上有期徒刑
；致重傷者，處 3 年以上 10 年以下有期徒刑。


司法院資訊處製作；財團法人民間司法改革基金會備份。
